臺灣新竹地方法院刑事判決　　　　　　　 99年度易字第280號
公　訴　人　臺灣新竹地方法院檢察署檢察官
被　　　告　范高力
上列被告因妨害公務案件，經檢察官提起公訴（99年度偵字第
6943號），本院判決如下︰
    主  文
范高力犯侮辱公務員罪，處拘役伍拾日，如易科罰金，以新臺幣
壹仟元折算壹日。
    事  實
一、范高力於民國99年8 月23日下午1 時許，前往位於新竹縣新
    豐鄉○○路58號新竹區監理所2 樓駕駛人管理課駕照異動窗
    口辦理換照手續時，經承辦該業務人員彭珮貞查核後，發現
    范高力尚有交通違規案件未結清，遂請范高力將違規案件結
    清後再行辦理換照手續，范高力以前開交通違規案件已向法
    院聲明異議為由拒絕繳交罰鍰，要求承辦人員讓其換照，彭
    珮貞即告知駕駛人管理課課長張益華，由張益華出面協助處
    理。詎范高力明知張益華、彭珮貞均係公務員，且正依法執
    行職務時，竟基於妨害公務之犯意，當場拍桌並口出「你們
    監理機關球員兼裁判，我交通違規跟你們有什麼關係，你們
    有沒有讀書，沒有讀書就通通下臺，你們領我們的薪水，憑
    什麼卡我們，你們怎麼敢這樣」等輕蔑用語，當場侮辱依法
    執行職務之張益華、彭珮貞。
二、案經張益華、彭珮貞訴由新竹縣政府警察局新埔分局報告臺
    灣新竹地方法院檢察署檢察官偵查起訴。
    理  由
壹、程序事項；
一、按被告以外之人於審判外之言詞或書面陳述，除法律有規定
    者外，不得作為證據；又被告以外之人於審判外之陳述，雖
    不符合同法第159 條之1 至第159 條之4 之規定，但經當事
    人於審判程序同意作為證據，法院審酌該言詞陳述或書面陳
    述作成時之情況，認為適當者，亦得為證據。當事人、代理
    人或辯護人於法院調查證據時，知有第159 條第1 項不得為
    證據之情形，而未於言詞辯論終結前聲明異議者，視為有前
    項之同意，刑事訴訟法第159 條第1 項及第159 條之5 分別
    定有明文。
二、本判決下列所引用之被告以外之人於審判外之陳述，屬傳聞
    證據部分，檢察官於本院準備、審理程序中均表示沒有意見
    ，且迄於言詞辯論終結前亦未聲明異議；另被告范高力對於
    證人張益華、彭珮貞於警詢、偵查中證述僅於本院審理程序
    中表示：新竹縣警察局新埔分局員警誘導證人張益華、彭珮
    貞，對被告做出不當之控訴，非常不當。伊並沒有大鬧監理
    所，伊沒有主動影響監理業務的進行，伊純粹堅持立場，並
    未干涉監理機關的運作。伊未對證人彭珮貞、張益華不滿，
    如果伊的行為造成不舒服，針對私人的部分伊表達伊的歉意
    ，伊沒有污衊、不尊重公務員的意思等語，有本院審理筆錄
    在卷可稽，足見被告僅對前開證人證述內容證明力有所爭執
    ，本院審酌上開證據資料製作時之情況，尚無違法不當及證
    明力明顯過低之瑕疵，亦認為以之作為證據應屬適當，故揆
    諸前開規定，爰依刑事訴訟法第159條之5規定，認前揭證據
    資料均有證據能力。另卷附監視錄影翻拍照片，係使用科學
    儀器客觀紀錄物體現象及通訊過程，其性質非屬供述證據，
    自無傳聞排除之問題，具有證據能力。
貳、實體部分：
一、訊據被告范高力矢口否認有何妨害公務之犯行，辯稱：從中
    華民國交通部的監理機關、警察機關還包括臺灣新竹地方法
    院檢察署，這些行政機關官官相護，應該要淘汰，我們的監
    理機關是球員兼裁判，伊的2 件交通違規案件，都是違規左
    轉，警察等在旁邊開單，非常惡劣，而我們的監理機關是行
    政機關，他們僭越司法權，要人們繳納所謂的罰金，才能換
    駕照，但只要有能力取得駕照就可以換駕照，伊的違規是構
    陷於罪，不知不覺被陷害，監理機關要伊繳完罰金，才可讓
    伊換駕照是不合情理。另換駕照與繳罰金是兩回事，罰單的
    話有交通法庭，有所謂各種處置，輪不到行政機關濫用司法
    權，這應該是法院的權限，我們非常希望中華民國的法院振
    作起來，不要讓行政機關有那麼的權限左右我們的生死。而
    警察單位的話，伊在交通部新竹區監理所報案，請警察到現
    場，伊總共報5 次案，有1 位警察強行把伊脫離監理所，拖
    到警車帶回新埔分局新埔派出所，他幫伊做筆錄，他把我列
    為被告，而這件案件伊從頭到尾都是原告。伊並沒有大鬧監
    理所，伊沒有主動影響監理業務的進行，伊純粹堅持立場，
    並未干涉監理機關的運作。伊未對彭珮貞、張益華不滿，如
    果伊的行為造成2 人不舒服，針對私人的部分伊表達伊的歉
    意，伊沒有污衊、不尊重公務員的意思等語。經查：
（一）證人彭珮貞於警詢、偵查、本院審理時中證述：伊目前任
      職於新竹區監理所駕管課，為契約服務員。99年8 月23日
      13時許被告至新竹區監理所第25號（駕照異動）窗口辦理
      審驗駕照及換駕照，電腦顯示被告有違章未結清，伊請被
      告至1 樓違規單位處理、結案後，再至本窗口審驗及換照
      。伊向被告說明2 、3 次，被告似乎不能接受，並稱違規
      事項已向法院聲明異議，要求辦理換照，被告就在2 樓櫃
      檯處大發脾氣、咆哮，伊的單位主管張益華課長就出面幫
      忙處理，然後被告就對主管及伊大聲咆哮、以手拍打櫃檯
      說「換照與違規無關，你們監理機關球員兼裁判，我交通
      違規跟你們有什麼關係，你們有沒有讀書，沒有讀書就通
      通下台，你們是領我們納稅人的薪水，憑什麼卡我們」等
      語重複數遍，並用力一直拍桌子，並大聲說你們怎麼敢這
      樣，造成其他考照及洽公民眾的恐懼、散開。伊覺得被告
      有點藐視我們行政業務處理，伊是依照行政規則處理，因
      為被告的言論、聲調有點高昂讓一感覺有點害怕等語（見
      偵查卷第9-11頁、第27頁、本院99易280 號卷第25頁）。
（二）證人張益華於警詢、偵查、本院審理時證述：伊是監理所
      駕駛人管理課課長，被告於99年8 月23日13時許，至新竹
      區監理所駕照異動窗口辦理換照手續，窗口人員彭珮貞查
      核後，告知被告尚有2 筆交通違規罰單未繳清，彭珮貞要
      求被告前往違規窗口將違規案件結清，被告不能認同，就
      在窗口一直主張其權利，認為他違規是他的事情，我們監
      理機關不應該干涉他換照之權利，彭珮貞無法處裡，就請
      伊出面處理。被告講話很大聲，音調很高，他說「你們監
      理機關球員兼裁判，我交通違規跟你們有什麼關係，你們
      有沒有讀書，沒有讀書就通通下台，你們是領我們納稅人
      的薪水，憑什麼卡我們」，同時被告又拍桌子大聲說「你
      們怎麼敢這樣」等語（見偵查卷第6-8 頁、第27頁、本院
      99 易280卷第27-28 頁）。
（三）前開證人證述內容核與本院當庭勘驗新竹區監理所錄影光
      碟：1 名身穿白色短袖上衣、短褲男子進入畫面，背向鏡
      頭在一旁架上拿取文件後，走向櫃檯左邊數來第1 位女性
      承辦人員，該名男子將手中證件、文件交付承辦人員後，
      坐在櫃檯前等候。櫃檯承辦人員手中操作電腦滑鼠後、審
      視手中證件，似乎與該名男子對話後，將文件交還坐在櫃
      檯男子，承辦人員右手仍持續操作滑鼠，並持續與該名男
      子對話。於13：02：40，承辦人員轉身離開，1 名身穿白
      色上衣黑色長褲中年男子背對監視畫面出現在櫃檯原承辦
      人員作業區，2 秒後承辦人員坐回櫃檯處，旁邊站立該名
      中年男子，中年男子持續與坐在櫃檯處男子對間坐在櫃檯
      處男子右手舉起，向下往桌面比劃數次，口中念念有詞，
      右手數次指向該名男子狀似激動，該名中年男子持續與坐
      在櫃檯男子對話、溝通，狀似解釋，坐在櫃檯男子右手持
      續向空中筆劃、激動對話。13：04：39中年男子離開畫面
      ，坐在櫃檯男子面對鏡頭神情激動，持續口中念念有詞。
      13：05：10中年男子出現在櫃檯作業區，坐在櫃檯男子面
      對中年男子，神情激動兩手筆劃口中念念有詞狀似在爭執
      ，中年男子持續與櫃檯男子對話，13：06：13畫面中出現
      另1 名中年男子，承辦人員持續操作電腦畫面。13：08：
      00承辦人員向2 名中年男子解釋電腦畫面內容，穿短袖、
      短褲男子仍端坐在櫃台前，13：09：06第1 名出現中年男
      子向坐在櫃檯前男子解釋，坐在櫃檯前男子仍神情激動口
      中持續念念有詞，中年男子並翻閱相關規定向坐在櫃台男
      子試圖解釋，坐在櫃檯前男子仍神情激動口中持續念念有
      詞。13：10：00櫃檯承辦人員離開畫面，坐在櫃檯前男子
      仍神情激動與中年男子、監所內其他人員對話等情相符，
      亦有本院勘驗筆錄，及偵查卷附監視錄影翻拍畫面5張 （
      見偵查卷第16-18 頁）在卷可按。證人彭珮貞、張益華前
      開證述內容應與事實相符，而堪採信。被告范高力於99年
      8 月23日下午1 時許，前往位於新竹縣新豐鄉○○路58號
      新竹區監理所2 樓駕駛人管理課駕照異動窗口辦理換照手
      續，經承辦該業務人員彭珮貞查核後，發現被告仍有交通
      違規案件未結清，請被告將違規案件結清後再行辦理換照
      手續，因被告拒絕繳交罰鍰，並要求彭珮貞為其辦理換照
      ，彭珮貞即告知該課課長張益華，由張益華出面協助處理
      ，於數次溝通、翻閱相關規定對被告解釋未果後，被告當
      場拍桌並對當時依法執行職務之彭珮貞、張益華口出「你
      們監理機關球員兼裁判，我交通違規跟你們有什麼關係，
      你們有沒有讀書，沒有讀書就通通下臺，你們領我們的薪
      水，憑什麼卡我們，你們怎麼敢這樣」等用語，應堪認定
      。
（四）又稱公務員者，謂下列人員：一、依法令服務於國家、地
      方自治團體所屬機關而具有法定職務權限，以及其他依法
      令從事於公共事務，而具有法定職務權限者。二、受國家
      、地方自治團體所屬機關依法委託，從事與委託機關權限
      有關之公共事務者，刑法第10條第2 項第1 、2 款定有明
      文。又被告對於其當日前往新竹縣新豐鄉○○路58號新竹
      區監理所2 樓駕駛人管理課駕照異動窗口辦理換照手續，
      當時窗口辦理換照人員為契約聘僱人員彭珮貞、課長為張
      益華為被告所不爭執，足徵被告對於當時彭珮貞、張益華
      為公務員，且正依法執行職務事實，為其所知悉。
（五）再被告對於正依法執行職務之彭珮貞、張益華口出「你們
      監理機關球員兼裁判，我交通違規跟你們有什麼關係，你
      們有沒有讀書，沒有讀書就通通下臺，你們領我們的薪水
      ，憑什麼卡我們，你們怎麼敢這樣」等用語，在客觀上確
      有貶抑、輕蔑之意味，亦堪認定。被告辯稱伊未對證人彭
      珮貞、張益華不滿，如果伊的行為造成不舒服，針對私人
      的部分伊表達伊的歉意，伊沒有污衊、不尊重公務員的意
      思，尚無足採。
（六）至被告另辯稱：監理機關球員兼裁判，監理機關是行政機
      關，伊的2 件交通違規案件，他們已僭越司法權，要人們
      繳納所謂的罰金，才能換駕照，但只要有能力取得駕照就
      可以換駕照，監理機關卻要伊繳完罰金，才可讓伊換駕照
      是不合情理，換駕照與繳罰金是兩回事，罰單的話有交通
      法庭，有所謂各種處置，輪不到行政機關濫用司法權，這
      應該是法院的權限等語，然查此屬立法機關對於權責歸屬
      之立法，且與被告是否妨害公務犯行無涉，併此敘明。
（七）綜上事證，被告妨害公務犯行，事證明確，洵堪認定，應
      予依法論罪科刑。
二、論科刑法條部分：
（一）核被告范高力所為，係犯刑法第140 條第1 項侮辱公務員
      罪。
（二）爰審酌被告於公務員依法執行職務之際，當場辱罵執勤員
      警，顯然漠視公權力之存在，並妨害國家公務之順利進行
      ，且被告犯後否認犯行之犯罪態度，及其犯罪動機、目的
      、手段、無前科，素行尚可，有臺灣高等法院被告前案紀
      錄表，暨大學畢業智識程度等一切情狀，量處如主文所示
      之刑，並諭知易科罰金之折算標準。
據上論斷，應依刑事訴訟法第299 條第1 項前段，刑法第140 條
第1 項、第41條第1 項前段，刑法施行法第1 條之1 第1 項、第
2項前段，判決如主文。
本案經檢察官劉得為到庭執行職務。
中    華    民    國   100    年    3     月    23    日
                  刑事第四庭    法  官    邱玉汝
以上證明證明與原本無異。
如不服本判決應於收受判決後10日內向本院提出上訴書狀，並應
敘述具體理由。其未敘述上訴理由者，應於上訴期間屆滿後20日
內向本院補提理由書(均須按他造當事人之人數附繕本)「切勿逕
送上級法院」。
中    華    民    國   100    年    3     月    23    日
                                書記官    田宜芳
附錄本案論罪科刑法條：
刑法第140條：
於公務員依法執行職務時，當場侮辱，或對於其依法執行之職務
公然侮辱者，處六月以下有期徒刑、拘役或一百元以下罰金。
對於公署公然侮辱者亦同。